臺灣臺北地方法院刑事判決　　　　　　　93年度訴字第1728號
公　訴　人　臺灣臺北地方法院檢察署檢察官
被　　　告　丙○○
輔　佐　人
即被告之女　乙○○
選任辯護人　翁方彬律師
　　　　　　岳　珍律師
上列被告因偽造有價證券案件，經檢察官提起公訴（九十三年度
偵字第一九二三七號）及移送併案審理（九十四年度偵字第一五
九四號），本院判決如下：
    主      文
丙○○共同意圖供行使之用，而偽造有價證券，處有期徒刑肆年
陸月，扣案如附表所示之物均沒收。
    事      實
一、丙○○前於民國八十三年間因偽造有價證券案件，經臺灣臺
    中地方法院於八十三年七月十八日以八十三年度訴緝字第六
    一○號判處有期徒刑四年二月，嗣於同年十一月四日確定；
    又因偽造貨幣案件，經最高法院於八十三年十月二十七日以
    八十三年台上字第五八七八號判處有期徒刑十三年確定，上
    開二罪經定應執行刑為有期徒刑十七年並於八十三年十月二
    十七日發監執行，嗣於八十九年七月十日假釋出獄交付保護
    管束，刑期至九十九年九月二日始告屆滿（以上尚不構成累
    犯）。緣丙○○前因急需金錢周轉，曾於九十二年間交付面
    額二十三萬元之支票予友人甲○○（未據起訴），甲○○即
    委請其女友謝莉秀（原名謝金隊）代為調現，嗣無下文，經
    丙○○對謝莉秀提出侵占告訴後，甲○○即向丙○○透露有
    印製偽造美鈔之意，若丙○○願意以其偽造美鈔之經驗及技
    術合力完成偽造美鈔，將會歸還上開二十三萬元，另支付二
    十七萬元報酬予丙○○。丙○○聽聞後，竟與甲○○共同基
    於意圖供行使之用而偽造有價證券美鈔之犯意聯絡，由丙○
    ○於九十三年四月三十日透過不知情之友人劉樂鍾，向另一
    不知情之房東周金造承租位於臺北縣三重市○○○路三一七
    巷二十七號房屋供偽造美鈔工廠之用，由丙○○將甲○○所
    提供已套印鈔票面額圖樣及人像浮水印之紙張一批予以加工
    ，其加工方式為使用曬版機及製版機等機具，用以曬製網版
    ，並負責套印鈔票號碼及美鈔上「100」美元字樣之變色圖
    案（即所謂「變色龍」），陸續套印修改而偽造完成美國聯
    邦政府財政部DF版百元美鈔。嗣於同年十月三十一日經法務
    部調查局臺南縣調查站於上開承租處所當場查獲，並扣得如
    附表編號(一)所示偽造之美鈔、編號(二)至(十三)所示之器械及原料
    、編號(十四)所示丙○○所有供其比對修改偽鈔所用之美元真鈔
    ，及編號(十五)至(十七)所示丙○○或甲○○所有因本件偽造犯行所
    得之偽造美鈔已剪裁半成品、未剪裁半成品、瑕疵半成品等
    物（其數量均如附表所示），始悉上情。
二、案經法務部調查局臺南縣調查站報請臺灣臺北地方法院檢察
    署檢察官偵查起訴及移送併案審理。
    理      由
一、訊據被告丙○○對於應共犯甲○○之邀，由被告向不知情之
    周金造承租廠房，將甲○○所提供已套印鈔票面額圖樣及人
    像浮水印之紙張，套印號碼及變色龍予以加工，並與甲○○
    約定事成後除由甲○○返還其女友謝莉秀代被告調現時所收
    受支票之票款二十三萬元外，並再給付現金二十七萬元等事
    實，坦承不諱。辯護意旨則以：扣案之偽鈔，或僅套印號碼
    而未套印變色龍圖案，或僅有變色龍圖案而無號碼，不具流
    通效力，被告所為應屬不罰之偽造有價證券未遂行為云云。
    經查：
  (一)被告確自九十三年四月三十日起，透過不知情之友人劉樂鍾
    向另一不知情房東周金造承租臺北縣三重市○○○路三一七
    巷二十七號房屋，作為偽造美鈔之工廠使用，並以扣案之曬
    版機、製版機、壓模機、網版、網版固定架等物，套印鈔票
    號碼及美鈔上「100」美元字樣之變色圖案（即所謂「變色
    龍」）等事實，迭據被告供明在卷，核與證人周金造所述被
    告向其承租房屋之情節相符（見調查卷第八頁至第十頁），
    並有房屋租賃契約書在卷可稽（同上卷第十七至二十頁），
    復有如附表各編號所示之物扣案可憑；上開扣案物品並經本
    院勘驗清點數量（其數量如附表所示），亦有本院九十四年
    二月二十五日、同年三月四日勘驗筆錄及所攝機具照片在卷
    可稽（見本院卷第六九頁、第七二至八九頁）。經法務部調
    查局臺南縣調查站將上開附表中編號(一)所示之偽造美鈔百元
    成品中抽取票號為DF00000000A、DF00000000A、DF00000000
    A之2003年版美鈔一百元券送請法務部調查局以印刷特徵比
    對、紫光燈照射檢視、強光透射檢視、照相放大等方法鑑定
    後，認為檢品與真品之印刷版式不同；檢品雖有印微細線字
    之安全線，然其安全線字體之印製不如真品精緻細膩；檢品
    與真品於鈔券之右側均有人像水印，惟臉形之印製（如眼睛
    、嘴型及頭髮等）有多處不同；檢品與真品均呈現顯微印刷
    特徵，惟檢品印製較為模糊，真品印製較為精緻細膩；檢品
    相對於真品之凹刷印刷圖紋處，有壓花加工之痕跡，其鑑定
    結果認為送驗之美鈔一百元券三張，其紙張、油墨及印版等
    印刷構成要素均與真鈔不同，認係偽品等情，有法務部調查
    局九十三年十一月二十四日調科貳字第○九三○○四六九四
    一○號鑑定通知書在卷可稽（見調查卷第二十二至三十頁）
    。另將票號DF00000000A、DF00000000A美鈔二張經送請香港
    商香港上海匯豐銀行股份有限公司鑑識結果，亦認該鈔票正
    面肖像印刷模糊，表情呆滯，其紙質較硬，燈光下無呈現方
    型網紋，紙張表面凹凸感太明顯，類似鋼印之感覺，其水印
    結構較簡單且不明顯，左下角100數字內微型印刷USA100較
    模糊，且字體較粗，安全線內USA100字體較小，且安全線植
    入方向相反，背面印刷顏色較深暗，且粗細不分明，無層次
    感，有該行鑑識報告在卷可參（見調查卷第三一頁）。足見
    扣案如附表編號(一)所示美鈔成品確屬偽造之美鈔無訛。
  (二)辯護意旨雖以被告所套印之票號、變色龍圖案並非完全具備
    ，認該美鈔不具流通效力，而屬不罰之未遂行為云云（見本
    院卷第三八頁反面、第二二八頁）。惟按偽造外國幣券，並
    不以所偽造之幣券與真幣券在外形上完全相同為必要，祇須
    意圖供行使之用而偽造，且外觀上足以使一般人誤為真幣券
    而朦混使用者，即為已足（最高法院九十年台上字第七六六
    二號判決意旨可供參考）。本件扣案如附表編號(一)所示之偽
    造美鈔，經法務部調查局抽取三張鑑定結果，雖認其紙張、
    油墨及印版等印刷構成要素均與真鈔不同，認係偽品，有上
    開鑑定通知書可稽，惟關於美鈔之重要防偽特徵，如印有微
    細線字之安全線、人像水印、顯微印刷特徵、印刷圖紋等均
    屬具備，且均已切割完成，乍看之下與真鈔頗為神似，除具
    備專業辨識能力或於銀行界服務之人外，如將該等偽鈔與真
    鈔混同使用，對一般人而言顯難立辨其真偽。是扣案之偽鈔
    若以肉眼或各種方法仔細觀察鑑定，或可能辨識為偽鈔，惟
    仍已達於使一般人誤認為真鈔之程度，辯護意旨以本件被告
    所為尚屬偽造未遂階段云云，自無可採。
  (三)公訴意旨雖認被告係單獨一人自行偽造本件有價證券美鈔，
    惟查，被告因交付面額二十三萬元支票予甲○○之女友謝莉
    秀，請其代為調現未果，曾對謝莉秀提出侵占告訴，謝莉秀
    曾於該案中供稱伊與甲○○合作印製本件偽鈔之事情等情，
    業據被告供明在卷。經本院調取臺灣臺南地方法院檢察署九
    十三年度偵字第五九一九號謝金隊（謝莉秀）侵占案偵查卷
    宗核閱結果，甲○○之女友即該案被告謝莉秀確於該案供稱
    ：甲○○出獄二年後欲印製美金，邀丙○○到我家來找我，
    說丙○○要開二張支票由我去向別人借錢，用來買機器，甲
    ○○並拿丙○○那張二十三萬元支票給我，我再拿支票去找
    陳世東之友人借錢，之前甲○○有教我印製偽造美鈔，我出
    獄後甲○○又來找我，我與丙○○均有投資印製等語（見臺
    南地檢署九十三年度偵字第五九一九號卷第八、三十二頁）
    ；證人侯玉雪亦具結證稱；甲○○透過謝莉秀找我投資三十
    萬元入股，說要去買變色油墨印製美金，甲○○有拿印美鈔
    的模版和美鈔的樣版給我看，我說沒有錢也沒有興趣，謝莉
    秀、甲○○、丙○○均有參與印製美金等語（見同上偵卷第
    三十至三二頁），均核與被告所辯係與甲○○共同印製本件
    美金偽鈔等情相符。再參以甲○○先前確有偽造美鈔之犯行
    ，經判處有期徒刑四年六月確定，復因偽造貨幣案件，經判
    處有期徒刑十二年確定（謝玉秀亦為同案被告並經判刑確定
    ）等情，有甲○○之臺灣高等法院被告全國前案紀錄表、本
    院八十年度訴字第一三一四號刑事歷審判決、臺灣嘉義地方
    法院八十四年度訴字第三三四號刑事歷審判決在卷可稽（均
    見本院卷），益徵甲○○具有偽造美鈔之技術。從而被告辯
    稱係與甲○○共犯本件偽造美鈔犯行，自屬可信；渠等就本
    件犯行自有犯意聯絡及行為分擔無訛。本件事證明確，被告
    犯行堪以認定，應依法論科。
二、按美鈔雖非我國之通用貨幣，惟於國內交易上仍具有流通效
    力，自屬有價證券之一種（司法院三十五年院解字第三二九
    一號解釋、最高法院八十年台上字第五七一九號判決參照）
    。被告所為，係犯刑法第二百零一條第一項之偽造有價證券
    罪。被告將甲○○所提供已套印鈔票面額圖樣及人像浮水印
    之紙張套印鈔票號碼及變色圖案，進而完成偽造之美鈔，渠
    等就本件犯行具有犯意之聯絡及行為之分擔，皆為共同正犯
    。至於被告完成偽造行為前之陸續套印修改行為，僅屬偽造
    行為完成前之前置作業，自不構成連續犯。臺灣臺北地方法
    院檢察署檢察官九十四年度偵字第一五九四號移送併案審理
    之犯罪事實，與本件起訴部分屬事實上同一之案件，並經本
    院審判如前，併予敘明。爰審酌被告前於八十三年間，即因
    偽造有價證券案件，經臺灣臺中地方法院以八十三年度訴緝
    字第六一○號判處有期徒刑四年二月確定，又因偽造貨幣案
    件，經最高法院以八十三年台上字第五八七八號判處有期徒
    刑十三年確定，上開二罪經定應執行刑並發監執行，甫於八
    十九年七月十日假釋出獄交付保護管束，刑期至九十九年九
    月二日始告屆滿，有臺灣高等法院被告全國前案紀錄表在卷
    可稽，於本件雖不構成累犯，惟顯見其於緩刑期間仍不知自
    持，復為本件偽造有價證券犯行，其偽造美鈔對於金融交易
    秩序危害甚鉅，惟尚未將所偽造之美鈔販售流入市面，犯後
    復坦承犯行、態度良好等一切情狀，量處如主文所示之刑。
三、扣案如附表編號(一)所示偽造之美鈔成品一千四百六十張，屬
    偽造之有價證券；編號(二)至(十三)所示之曬版機一台、製版機二
    台、壓模機一台、油墨一箱、防偽線貼紙二箱、網版一箱、
    網版固定架一台、塑膠刮刀四支、PS版三十片、PS版空白片
    一百片、空白拷貝軟片一片、照相製版底片七袋，均屬被告
    或共犯甲○○偽造美鈔之器械及原料，此據被告供明在卷（
    見本院卷第三八、三九、九五、二二七頁），爰依刑法第二
    百零五條規定，就上開各物品均宣告沒收。附表編號(十四)之美
    鈔真鈔（面額百元及一元各一張），係被告所有供其比對修
    改偽鈔所用之物，亦據被告供明無訛（見本院卷第三九頁）
    ，屬供犯罪所用之物，依刑法第三十八條第一項第二款宣告
    沒收。附表編號(十五)至(十七)所示偽造百元美鈔已剪裁半成品二袋
    （計一千一百七十三張）、偽造百元美鈔未剪裁半成品一箱
    （計二千三百四十六大張）、偽造百元美鈔瑕疵半成品一箱
    （計六千七百二十三大張），雖或缺少鈔票號碼，或並未裁
    減且尚未印製完成而不具美鈔之外觀特徵，惟仍屬被告或共
    犯甲○○所有因本件偽造美鈔犯行所得之物，均依刑法第三
    十八條第一項第三款規定宣告沒收。至於另扣案之印刷機、
    裁紙機、防偽驗鈔機等物，業據被告否認與本件偽造美鈔犯
    行有關（見本院卷第二二七頁），復無證據證明係供被告或
    共犯犯罪所用之物，爰不宣告沒收。起訴書依法務部調查局
    臺南縣調查站扣押物目錄表之記載，認偽造百元美鈔成品為
    一千六百四十張、偽造百元美鈔已剪裁半成品為一千七百五
    十張、偽造百元美鈔未剪裁半成品為二千二百五十大張，惟
    核與本院勘驗結果不符，應屬誤認，併此敘明。
據上論斷，應依刑事訴訟法第二百九十九條第一項前段，刑法第
二十八條、第二百零一條第一項、第二百零五條、第三十八條第
一項第二款、第三款，罰金罰鍰提高標準條例第一條前段，判決
如主文。
本案經檢察官詹喬偉到庭執行職務
中　　華　　民　　國　　94　　年　　6 　　月　　30　　日
             　　 刑事第十一庭  審判長法　官　劉方慈
　　　　　　　　　　　　　　　　      法　官　陳正昇
                                      法　官　林庚棟
以上正本證明與原本無異。
如不服本判決，應於判決送達後十日內，向本院提出上訴狀。
                                      書記官  殷玉芬
中　　華　　民　　國　　94　　年　　7 　　月　　1 　　日
附表：
┌──┬──────┬───────┬───────────┬──────┐
│編號│  名    稱  │  數      量  │  備              註  │ 沒收之依據 │
├──┼──────┼───────┼───────────┼──────┤
│(一)  │偽造百元美鈔│一千四百六十張│其中一袋為一千四百五十│刑法第二百零│
│    │成品        │              │張（扣案入庫）；另一袋│五條        │
│    │            │              │為十張（置於九十三年度│            │
│    │            │              │偵字第一九二三七號卷第│            │
│    │            │              │二九頁證物袋內）      │            │
├──┼──────┼───────┼───────────┼──────┤
│(二)  │曬版機      │一台          │                      │同上        │
├──┼──────┼───────┼───────────┼──────┤
│(三)  │製版機      │二台          │                      │同上        │
├──┼──────┼───────┼───────────┼──────┤
│(四)  │壓模機      │一台          │                      │同上        │
├──┼──────┼───────┼───────────┼──────┤
│(五)  │油墨        │一箱（六罐）  │                      │同上        │
├──┼──────┼───────┼───────────┼──────┤
│(六)  │防偽線貼紙  │二箱          │                      │同上        │
├──┼──────┼───────┼───────────┼──────┤
│(七)  │網版        │一箱（大片七片│                      │同上        │
│    │            │，小片十四片）│                      │            │
├──┼──────┼───────┼───────────┼──────┤
│(八)  │網版固定架  │一台          │                      │同上        │
├──┼──────┼───────┼───────────┼──────┤
│(九)  │塑膠刮刀    │四支          │                      │同上        │
├──┼──────┼───────┼───────────┼──────┤
│(十)  │PS版        │三十片        │                      │同上        │
├──┼──────┼───────┼───────────┼──────┤
│(十一)  │PS版空白片  │一百片        │                      │同上        │
├──┼──────┼───────┼───────────┼──────┤
│(十二)  │空白拷貝軟片│一片          │                      │同上        │
├──┼──────┼───────┼───────────┼──────┤
│(十三)  │照相製版底片│七袋          │                      │同上        │
├──┼──────┼───────┼───────────┼──────┤
│(十四)  │美鈔真鈔    │百元一張      │為被告丙○○所有，供其│刑法第三十八│
│    │            │一元一張      │比對修改偽造美鈔所用之│條第一項第二│
│    │            │              │物，屬供犯罪所用之物  │款          │
├──┼──────┼───────┼───────────┼──────┤
│(十五)  │偽造百元美鈔│二袋，計一千七│僅缺號碼，其中一袋為一│刑法第三十八│
│    │已剪裁半成品│百七十三張（起│千七百六十三張（扣案入│條第一項第三│
│    │            │訴書誤載為一千│庫）；另一袋為十張（置│款          │
│    │            │七百五十張）  │於九十三年度偵字第一九│            │
│    │            │              │二三七號卷第二九頁證物│            │
│    │            │              │袋內）                │            │
├──┼──────┼───────┼───────────┼──────┤
│(十六)  │偽造百元美鈔│一箱，計二千三│每大張之百元美鈔張數及│同上        │
│    │未剪裁半成品│百四十六大張（│完成程度不一，部分為空│            │
│    │            │起訴書誤載為二│白，部分已印製人像浮水│            │
│    │            │千二百五十大張│印，部分則具雛形，故難│            │
│    │            │）            │以計算其美鈔張數      │            │
├──┼──────┼───────┼───────────┼──────┤
│(十七)  │偽造百元美鈔│一箱，計六千七│每大張之百元美鈔張數及│同上        │
│    │瑕疵半成品  │百二十三大張（│完成程度不一，部分為空│            │
│    │            │起訴書漏未記載│白，部分已印製人像浮水│            │
│    │            │）            │印，部分則具雛形，因為│            │
│    │            │              │瑕疵品，剪裁並非完整，│            │
│    │            │              │故難以計算其美鈔張數  │            │
└──┴──────┴───────┴───────────┴──────┘
附錄本案論罪科刑法條全文
中華民國刑法第二百零一條：
意圖供行使之用，而偽造、變造公債票、公司股票或其他有價證
券者，處三年以上十年以下有期徒刑，得併科三千元以下罰金。
行使偽造、變造之公債票、公司股票或其他有價證券，或意圖供
行使之用，而收集或交付於人者，處一年以上七年以下有期徒刑
，得併科三千元以下罰金。
